最高法院刑事判決　　　　　　一○○年度台上字第三三四二號
上　訴　人　黃松益
選任辯護人　謝慶輝律師
　　　　　　施一帆律師
上列上訴人因違反毒品危害防制條例案件，不服台灣高等法院高
雄分院中華民國一○○年四月十二日第二審判決（一○○年度上
訴字第九九號，起訴案號：台灣高雄地方法院檢察署九十九年度
偵字第四○四四號），提起上訴，本院判決如下：
    主  文
上訴駁回。
    理  由
按刑事訴訟法第三百七十七條規定，上訴於第三審法院，非以判
決違背法令為理由，不得為之。是提起第三審上訴，應以原判決
違背法令為理由，係屬法定要件。如果上訴理由書狀並未依據卷
內訴訟資料，具體指摘原判決不適用何種法則或如何適用不當，
或所指摘原判決違法情事，顯與法律規定得為第三審上訴理由之
違法情形，不相適合時，均應認其上訴為違背法律上之程式，予
以駁回。本件上訴人黃松益上訴意旨略稱：(一)、證人梁嘉政既在
第一審審理中，供明：伊係在毒癮發作情況下，趴在桌上接受警
詢；另證人即梁嘉政女友宋安笛亦在同審證稱：如果想要梁嘉政
獲得「交保」，「叫我要打電話給黃松益」各等語，足見梁嘉政
之警詢筆錄，係在毒癮發作與渴望交保之雙重因素作用下，順承
警員發問意旨，虛偽供述，豈有「特別可信性」可言？原判決雖
以梁嘉政之警詢錄音光碟，經第一審勘驗結果，發現陳述時聲音
宏亮、中氣十足、答話切題、未停頓、無不適反應、且能更正警
員錯誤為由，認為具有「特信性」，依刑事訴訟法第一百五十九
條之二賦予證據能力，然而上揭勘驗，實僅足證明陳述之「任意
性」，原判決卻將之混淆成「特信性」，而未就其陳述時外部附
隨之環境、條件加以審酌、說明；又警方似僅提供上訴人之相片
，由梁嘉政進行單一指認，倘果無訛，即有誘導詢問以致錯誤之
可能，自當排除是項指認證據，原審竟未加詳查；再原判決就當
事人雙方同意作為證據之審判外陳述，並未充分說明憑何審酌皆
具有「適當性」，即遽行肯認為適格之證據，顯然均違背證據法
則，且查證未盡，又理由欠備。(二)、上訴人固遭警當場查獲身攜
二包海洛因，無非供己施用，此由上訴人之尿液經驗出嗎啡陽性
反應，復因此被起訴、判刑，即可證明；上訴人純因接獲宋安笛
來電，心繫好友梁嘉政安危，始顧不得甫向他人購得毒品，未及
返家收藏，即忙趕往相會，詎遭梁、宋配合警方以「陷害教唆
」方式誘捕。其實，警方既無掌握任何上訴人為毒品交易之電話
通聯、監聽紀錄或一般販毒者常有之用具，原審又不查明上訴人
是否原已存有販賣毒品之意圖？警方之誘捕作為是否合法？竟僅
憑某些根本不足以資為認定上訴人早有販毒牟利意圖之情況，作
為其憑空臆斷上訴人犯販賣毒品重罪之補強證據，尤以採用未經
提示、辯論之台灣高雄地方法院九十八年度訴字第八一三號論處
梁嘉政搶奪等罪刑之判決書（按實際上係有提示、辯明及辯論，
並記明於原審審判筆錄），作為證明梁嘉政對能否交保不致誤解
之判斷依憑，而不採信上訴人之辯詞，咸同有未盡證據調查職責
、判決理由欠備、法則適用不當及違背證據裁判主義之違法。(三)
、梁嘉政迭在偵查與第一審審理中，否認先前即向上訴人購買過
毒品，原審對此有利於上訴人之證言不加採信，卻未說明其不採
用之理由，非無判決不備理由之違失云云。惟查：證據之取捨、
證明力之判斷及事實之認定，俱屬事實審法院自由裁量判斷之職
權，此項職權之行使，倘不違背經驗法則或論理法則，即無違法
可指，觀諸刑事訴訟法第一百五十五條第一項規定甚明。而供述
證據雖彼此稍異或先後不一，審理事實之法院仍可斟酌調查所得
之各項證據，本於經驗法則、論理法則，作合理之比較，定其取
捨，採用相同基本事實之陳述，非謂其中一有不符，即應全部不
可採信。又所謂應於審判期日調查之證據，係指與待證事實具有
重要關係，在客觀上認有調查之必要性，且有調查之可能性，為
認定事實、適用法律之基礎者而言。若事實已臻明確，或調查途
徑已窮，自毋庸為無益之調查，亦無未盡調查證據職責之違法可
言。本件原判決於其理由欄程序事項二至四內，說明梁嘉政之警
詢陳述與其在偵、審中所供不符，衡諸其偵、審中不曾指述警詢
時遭受不當外力干擾，復酌以是項警詢，係於上訴人販毒案發當
日作成，記憶最為清晰，又無上訴人在場、不能盡情、據實陳述
之壓力，且乏利害考量，亦缺串謀、迴護機會，更經第一審勘驗
警詢錄音光碟，發現梁嘉政當時答詢聲音宏亮、中氣十足、能切
題、未停頓、無不適反應、尚有更正警詢錯誤之情，任意性無虞
，持信性已具，符合刑事訴訟法第一百五十九條之二要求之證明
犯罪事實存否必要性，屬適格之證據；警方係借提梁嘉政深入追
查其搶奪案情，梁嘉政自言（行搶所得供作）向上訴人購毒之需
，警方始央請宋安笛打電話給上訴人，使用（梁嘉政所教毒品）
暗語「豬腳」洽索，上訴人未加思索，旋予應允（祇十五分鐘，
已備妥二包海洛因，並趕至約見地點），足見販毒之意早已存在
，非由警員造意引發，乃法所許、實務常見之「釣魚」破案，迥
異於非法、失當之學理所稱「陷害教唆」；梁嘉政係因「加重竊
盜及搶奪」案遭羈押（既非毒品案件），不可能因供出毒品來源
而獲交保或減刑，無誣攀損人利己之動機；其他傳聞證據，當事
人兩造皆同意為證，即無違法取得情形，當屬適宜，依刑事訴訟
法第一百五十九條之五具有證據能力。再於實體方面，依憑梁嘉
政、宋安笛分別在警詢、第一審審理中，一致供明：由宋安笛持
梁嘉政之手機，以「阿政」女友身分，和上訴人持用之手機通聯
，表示「要購買二支豬腳」，上訴人旋意會、同意，約定十五分
鐘後見面，屆時上訴人果然乘坐一不詳男子所駕汽車到達，上訴
人走向宋安笛，立遭警圍捕，該不詳男子見狀加速逃離，上訴人
迅將身上二包毒品棄地，仍為警發現、拾扣，並查扣上訴人為上
揭「豬腳」交易用之手機等語之證言；上訴人就此情迭在警詢、
偵查及歷審皆坦承不諱之部分自白；梁嘉政另指明：「所稱『豬
腳』，就是海洛因」；警員陳昭元所為如同前揭合法誘補上訴人
經過之供證；查獲現場照片（含上訴人持用之手機畫面，顯示出
梁嘉政手機號碼；梁嘉政持用之手機畫面，顯示出上訴人手機號
碼；毒品棄置地上情形）；扣押筆錄（含扣押物品目錄表）；逮
捕通知書；二包白色粉末；粉末送驗鑑定屬第一級毒品海洛因，
合計淨重○．四六公克之鑑定書；參諸前揭誘捕經過之情況，並
衡以上訴人既直言：僅認識梁嘉政，不識宋安笛等語，然一聽買
豬腳，旋應允，顯見有價格之默契，對「阿政」之友人且具一定
程度之信任關係；短短十五分鐘內，即籌得二包不易取得之海洛
因；甫見埋伏警員，迅將毒品棄地，洽與一般毒販心虛相符等情
況證據資料，另審酌宋安笛祇單純出面參與誘捕，欠缺實際購買
毒品真意，而上訴人已攜帶毒品到達現場，確經著手販賣作為，
乃認定上訴人確有如原判決事實欄所載之犯行，因而維持第一審
論處上訴人以販賣第一級毒品未遂罪刑（依未遂犯及法重情輕、
情堪憫恕各減刑規定，遞減其刑，處有期徒刑九年，並有從刑宣
告）之判決，駁回上訴人之第二審上訴。對於上訴人僅承認上揭
部分自白，而矢口否認犯販賣第一級毒品重罪名，所為恰巧向他
人買進毒品要自己施用，純因關心梁嘉政，在接獲其女友不知所
云之電話後，不明就裡往見，竟遭設計逮捕，確甚冤枉云云之辯
解，如何係飾卸之詞，要與梁嘉政嗣在偵、審中所為翻供、迴護
上訴人之語，悉無可採，咸依卷內訴訟資料詳加指駁、說明。並
載明販賣毒品，罪重查嚴，上訴人既不識宋安笛，無特殊交情，
自係有利可圖，始甘冒重險而交易。所為之事實認定及得心證理
由，俱有卷內各項證據資料可稽，自形式上觀察，並未違背客觀
存在之經驗法則或論理法則，且事證堪謂已臻明確。上訴意旨或
非確實依據卷內訴訟資料而為指摘，或置原判決已明白論斷之事
項於不顧，就屬原審採證認事職權之適法行使，任憑己意指摘為
違法，且猶執陳詞，仍為單純事實爭議，不能認為適法之第三審
上訴理由。至關於單一照片指認部分，梁嘉政既和上訴人相熟，
無誤指之虞，不生違法、失當問題，此部分上訴意旨，殊無可取
。依上說明，應認其上訴為違背法律上之程式，予以駁回。
據上論結，應依刑事訴訟法第三百九十五條前段，判決如主文。
中    華    民    國  一○○  年    六    月  二十三  日
                      最高法院刑事第八庭
                          審判長法官  花  滿  堂  
                                法官  黃  正  興  
                                法官  洪  昌  宏  
                                法官  徐  昌  錦  
                                法官  王  聰  明  
本件正本證明與原本無異
                                      書  記  官  
中    華    民    國  一○○  年    六    月  二十七  日
                                                     m